【裁判字號】    96,易,3906
【裁判日期】    970512
【裁判案由】    傷害
【裁判全文】
臺灣板橋地方法院刑事判決              96年度易字第3906號
公  訴  人  臺灣板橋地方法院檢察署檢察官
被      告  乙○○○
            甲○○
上列被告等因傷害案件，經檢察官提起公訴（九十六年度偵字第
二四一五六號），本院判決如下：
    主  文
乙○○○傷害人之身體，處拘役肆拾日，如易科罰金，以新臺幣
壹仟元折算壹日。板凳壹張沒收。
甲○○無罪。
    事  實
一、緣乙○○○與甲○○均以在臺北縣三峽鎮○○街與信義路口
    擺設攤販為業，乙○○○係販售飲料等物，而甲○○則係販
    售蛋糕及飲料等物，二人素來相處不睦。於民國九十六年九
    月三日十三時許，在上址乙○○○所擺設之攤位前，甲○○
    因上前質問乙○○○為何要辱罵其本人，詎乙○○○竟基於
    傷害人身體之犯意，持其所有之板凳砸向甲○○，甲○○見
    狀遂以手推擋，而乙○○○復以另一隻手用力向下拉扯甲○○之頭髮，將甲○○壓制在地，致甲○○受有右中指及右膝
    擦挫傷之傷害。
二、案經乙○○○、甲○○訴由臺北縣政府警察局三峽分局報告
    臺灣板橋地方法院檢察署檢察官偵查起訴。
    理  由
壹、有罪部分：
一、訊據被告乙○○○固不諱在前揭時地與告訴人甲○○發生爭
    執等情，惟矢口否認有何傷害之犯行，辯稱：一開始是甲○○一直罵伊，還叫大家不要喝伊賣的青草茶，伊並沒有毆打
    甲○○，是甲○○、丙○○○先來打伊，在甲○○打伊時，
    伊有用手揮開，伊不知道有無打到他，伊是正當防衛云云。
    然查：前揭事實，業據證人即告訴人甲○○在偵查中證述綦
    詳，其證稱：當日因乙○○○一直罵伊，伊就去問他為什麼
    一天到晚罵伊，乙○○○就拿板凳打伊，伊當時用手去擋，
    所以就打到伊的手，他還拉伊的頭髮，又用板凳打伊的腳，
    伊都沒有還手，因為當時伊手已經受傷了，後來是丙○○○
    把伊拉開，丙○○○和乙○○○間並沒有發生任何衝突，伊
    不知道乙○○○身上的傷何來，伊並沒有打他等語。經核與
    證人丙○○○在偵查中證稱：伊當日經過乙○○○的攤位，
    聽到爭吵聲，伊就轉過去看，看到甲○○被乙○○○壓在地
    上，乙○○○又拉住甲○○的頭髮，伊就上前去把他們拉開
    ，伊沒有看到是誰先出手打伊，只看到甲○○被壓在地上，
    伊只是過去把他們拉開，乙○○○就一直罵人等語，其在本
    院審理時並證稱：伊當日中午收攤要回去時，聽到有叫嚷聲
    ，伊就走回去看，先看到有板凳飛起來，而走靠近時就看到
    乙○○○和甲○○在吵架，甲○○的頭髮被乙○○○用一手
    抓住壓在地上，伊就過去拉乙○○○的手要把他們拉開，但
    是拉不開，他們二人就一直互罵等語；另證人許月琴在偵查
    中證稱：當日伊經過時，有看到乙○○○（賣青草茶的）拿
    板凳打甲○○（賣雞蛋糕的），甲○○就用手去擋，甲○○
    被打在地上，伊沒有看到甲○○有回手，後來丙○○○（賣
    鴨蛋的）有把他們二人拉開，他沒有加入他們一起打等語之
    情節相符。且參諸證人丙○○○、許月琴與本案被告二人均
    僅係同為擺攤之人，與任一方均無深厚情誼，實無偏袒被告
    乙○○○或被告甲○○任一方之理，是堪認證人丙○○○、
    許月琴之前開證述，堪予採信。此外，復有甲○○於財團法
    人恩主公醫院診斷證明書一紙及被告乙○○○持之毆打告訴
    人甲○○之板凳照片一幀附卷可稽。至證人許月琴本院審理
    時雖證稱：伊當日有看到甲○○倒在地上，但伊不知道什麼
    原因，而乙○○○手拿板凳舉高起來，丙○○○過去要把他
    們撥開等語，而與其在偵查中之證述情節不符，然參諸證人
    許月琴在偵查中之證述情節與證人甲○○、丙○○○之證詞
    互核相符，且證人許月琴在偵查中作證時僅與案發時相隔二
    個月，而事後在本院審理時則已相隔六個月，再觀諸其在本
    院審理時之證述顯係將所見情節片斷隨意拼湊而成，是自應
    以證人許月琴在偵查中之證述較為可採。而被告乙○○○既
    係立於主動攻擊地位，而去毆打告訴人甲○○，其所為應無
    正當防衛可言，自不得藉此主張阻卻傷害行為違法性。綜上
    所述，被告乙○○○前開辯解，顯係事後避就卸責之詞，委
    不足採，本件事證明確，被告乙○○○之傷害犯行，洵堪認
    定，應予依法論科。
二、核被告乙○○○所為，係犯刑法第二百七十七條第一項之傷
    害罪。爰審酌被告乙○○○犯罪之動機、目的、手段、犯後
    態度，並斟酌告訴人甲○○所受傷勢等一切情狀，量處如主
    文所示之刑，並諭知易科罰金之折算標準。又板凳一張，係
    被告乙○○○所有，業據被告乙○○○供承在卷，且係其供
    本件犯罪所用之物，雖未扣案，然無證據證明業已滅失，爰
    依刑法第三十八條第一項第二款規定併予宣告沒收。
貳、無罪部分：
一、公訴意旨另以：被告甲○○在前揭時、地，因先遭乙○○○
    先持板凳毆打及抓住頭髮，並壓制在地，竟基於普通傷害之
    犯意，與乙○○○互相毆打，致乙○○○則受有左上肢、左
    膝、右足多處擦挫傷之傷害。因認被告甲○○亦涉有刑法第
    二百七十七條第一項之傷害罪嫌云云。
二、犯罪事實應依證據認定之，無證據不得認定犯罪事實。又不
    能證明被告犯罪者，應諭知無罪之判決，刑事訴訟法第一百
    五十四條第二項、第三百零一條第一項分別定有明文。又按
    ，告訴人之告訴，係以使被告受刑事訴追為目的，是其陳述
    是否與事實相符，仍應調查其他證據以資審認，最高法院五
    十二年台上字第一三００號判例可資參照。而認定不利於被
    告之事實，須依積極證據，苟積極證據不足為不利於被告事
    實之認定時，即應為有利於被告之認定，更不必有何有利之
    證據，最高法院著有三十年上字第八一六號判例可資參照。
    又按，認定犯罪事實所憑證據，雖不以直接證據為限，間接
    證據亦包括在內；然無論直接或間接證據，其為訴訟上之證
    明，須於通常一般之人均不致有所懷疑，而得確信其為真實
    之程度者，始得據為有罪之認定。如未能發現相當證據，或
    證據不足以證明，自不能以推測或擬制之方法，以為裁判基
    礎，最高法院亦著有七十六年臺上字第四九八六號判例、四
    十年臺上字第八六號判例足參。
三、訊據被告甲○○堅詞否認有何傷害犯行，辯稱：伊當日僅係
    去質問乙○○○伊又沒有得罪他，為何他每天都要罵伊，乙○○○就拿起板凳打伊，然後用另一隻手抓住伊頭髮，伊並
    沒有還手等語。經查：告訴人乙○○○在警詢時固指稱：當
    日因甲○○、丙○○○二人口出惡言，伊就叫甲○○過來，
    問他為何要罵伊，甲○○就先拿椅子打伊，後來丙○○○也
    動手毆打伊，伊有回手但沒有打人云云；嗣在偵查中則指稱
    ：當日甲○○、丙○○○一直罵伊，伊叫甲○○過來，他一
    過來就說「是要怎樣」，就拿板凳打伊，丙○○○也跟著一
    起打伊，二個人打伊一個，伊受了很多傷，伊有把他們推開
    ，甲○○有被伊推倒，但伊不是故意的，伊的衣服都被他們
    扯破，伊後來跑走，甲○○又叫他老公來，說伊不可在那裡
    擺攤，丙○○○又拿板凳丟伊，伊並沒有打他們，是他們搶
    走伊的板凳打伊云云。然查，參諸證人丙○○○、許月琴之
    前開證述情節，實無從認定被告甲○○有何毆打告訴人乙○○○之犯行，且按諸常理，告訴人乙○○○所稱被告甲○○
    持之毆打其之板凳係屬其所有並擺設在其攤位，自係在其掌
    控範圍之下，被告甲○○誠無可能在前去告訴人乙○○○之
    攤位時，即在未經拉扯下立即拿取板凳毆打告訴人乙○○○
    ，足見告訴人乙○○○前開指述，顯悖於常理，不足採信。
    再參以告訴人乙○○○在本院審理時雖指稱：甲○○到伊攤
    位質問伊問伊要怎樣，就拿起伊的板凳，從伊後腦砸下去，
    然後甲○○和丙○○○又一人拿一張板凳打伊手、膝蓋、背
    部等處，伊全身都是傷云云，然觀諸告訴人乙○○○所提出
    之診斷證明書，僅受有左上肢（二公分、三公分）、左膝（
    三公分）、右足部（二公分）擦挫傷，有診斷證明書一紙在
    卷可稽，若被告甲○○和證人丙○○○確有分持板凳毆打告
    訴人乙○○○，以板凳係屬金屬材質，何以其全身各部位竟
    無一處瘀青紅腫，而僅係手腳受有擦挫傷，且參諸前開說明
    ，告訴人乙○○○既自己有持板凳毆打被告甲○○，且因拉
    扯甲○○之頭髮，二人在地上僵持，則自難排除告訴人乙○○○之上開傷勢是否係因自己對他人施加外力時所造成，實
    無從遽認與被告甲○○有何關涉。
四、綜上所述，依卷內證據固堪認告訴人乙○○○受有如診斷證
    明書上所記載之傷勢，然參諸前開說明，實不足以認定被告
    甲○○有何傷害行為，本院依現存證據資料，無從獲得被告
    甲○○有罪之心證，自難遽認被告甲○○以首開罪責。此外
    ，復查無其他積極證據足認被告甲○○有何前開被訴犯行，
    不能證明被告甲○○犯罪，根據「罪證有疑，利於被告」法
    則，應為有利於被告甲○○之認定，自應為被告甲○○無罪
    之諭知。
據上論斷，應依刑事訴訟法第二百九十九條第一項前段、第三百
零一條第一項，刑法第二百七十七條第一項、第四十一條第一項
前段、第三十八條第一項第二款，刑法施行法第一條之一第一項
、第二項前段，判決如主文。
本案經檢察官顏妃琇到庭執行職務。
中    華    民    國    97    年    5     月    12    日
                  刑事第八庭  法  官  王士珮
以上正本證明與原本無異
如不服本判決應於送達後10日內向本院提出上訴狀
                              書記官  郭晉良
中    華    民    國    97    年    5     月    12    日
附錄本案論罪科刑法條全文：
中華民國刑法第277條
傷害人之身體或健康者，處3 年以下有期徒刑、拘役或1 千元以
下罰金。
犯前項之罪因而致人於死者，處無期徒刑或7 年以上有期徒刑；
致重傷者，處3 年以上10年以下有期徒刑。


司法院資訊處製作；財團法人民間司法改革基金會備份。
